臺灣高雄地方法院刑事判決　　　　　　　　　　　　九十三年度交訴字第一二五號
　　公　訴　人　臺灣高雄地方法院檢察署檢察官
　　被　　　告　乙○○　男　二.
右列被告因業務過失致死案件，經檢察官提起公訴（九十三年度偵字第一八○三○號
），本院判決如左：
    主  文
乙○○從事業務之人，因業務上之過失致人於死，處有期徒刑陸月，如易科罰金，以
佰元折算壹日，緩刑年。
    事  實
一、乙○○考領有職業大貨車駕駛執照，受僱於新竹貨運股份有限公司（下稱新竹貨
    運公司），平日係以駕駛小貨車載運貨物為業，為從事業務之人，於民國九十三
    年二月十三日二十時四十八分許，駕駛新竹貨運公司所有牌照號碼二Ｗ─七一九
    號營業用小貨車，沿高雄縣仁武鄉○○村○○○街由西往東方向行駛，行經安樂
    街一○三號前，本應注意汽車臨時停車時，應依車輛順行方向緊靠道路右側，且
    車輛右側前後輪胎外側距離路面邊緣不得逾六十公分，而當時天氣晴朗、夜間有
    照明，柏油路面乾燥、無缺陷，道路無障礙物，視距良好，而依其智識、能力並
    無不能注意之情事，詎疏未注意安樂一街一○三號前因路旁停放其他車輛而無法
    將其駕駛之小貨車緊靠道路右側停車，竟仍貿然該小貨車臨時停放在高雄縣仁武
    鄉○○○街一○三號快慢車道間，致車輛右側前輪胎外側與後輪胎外側各距離路
    面邊緣逾六十公分；適有蔡志福疏未注意騎乘機車之人應戴安全帽，且飲用酒類
    後其血液中酒精濃度超過百分之○‧○五毫克以上者，不得駕駛動力交通工具，
    竟未配戴安全帽，並於飲用酒類致血液中酒精濃度高達二九六ｍｇ／ｄＬ（相當
    於吐氣中酒精濃度達每公升一‧四八毫克）後，仍騎乘牌照號碼ＳＺ五─六八六
    輕型機車，沿上開安樂一街同向在後行駛至該處，為超越乙○○駕駛所駕駛而臨
    時停放該處之自用小貨車，向左偏離而行駛在安樂一街之分向限制線上，致與搭
    載謝時凱騎乘牌照號碼ＡＴ三—五○九號輕型機車，亦違規行駛在該分向限制線
    （由東向西方向）之邱增宗對撞，蔡志福因而人車倒地，受有頭部外傷之重創，
    雖經送醫急救，仍於同月十六日十六時四十五分許，不治死亡。
二、案經高雄縣政府警察局仁武分局報請臺灣高雄地方法院檢察署檢察官偵查起訴。
    理  由
一、右揭業務過失致死之事實，業據被告乙○○坦承不諱，核與證人即騎乘牌照號碼
    ＡＴ三—五○九號輕型機車與被害人發生道路交通事故之駕駛人邱增宗、被搭載
    之人謝時凱、目擊道路交通事故之涂彥輝於偵訊中之陳述情節相符，並有監視器
    翻拍照片二十一幀（見本院卷第三四至四三頁、九十三年度偵字第四四七一號偵
    查卷第二六至三○頁、第三七至四二頁）、道路交通事故現場照片十七幀（見警
    卷第一七第二一頁）、道路交通事故現場圖（見警卷第一四頁）、道路交通事故
    現場報告表（見警卷第一五至一六頁）、高雄縣政府警察局仁武分局交通組車禍
    處理小組酒精測試報告（見警卷第二二頁）、高雄榮民總醫院診斷證明書（見警
    卷第二三頁）、長庚紀念醫院診斷證明書（見九十三年度相字第二八九號偵查卷
    第一六頁）、臺灣高雄地方法院檢察署檢察官勘驗當日交通事故之社區監視ＶＣ
    Ｄ之勘驗筆錄（見九十三年度偵字第四四七一號偵查卷第一四至一五頁）各一份
    在卷可資佐證，且被害人係因本件道路交通事故致受有頭部外傷重創不治死亡，
    業經臺灣高雄地方法院檢察署檢察官督同法醫師相驗明確，有相驗屍體證明書、
    鑑定驗斷書、勘驗筆錄等在卷可憑。按汽車臨時停車時，應依車輛順行方向緊靠
    道路右側，且車輛右側前後輪胎外側距離路面邊緣不得逾六十公分，道路交通安
    全規則第一百十一條第二項定有明文。被告既考領有職業大貨車駕駛執照，有駕
    駛執照一份（見同上偵查卷第一七頁）附卷可佐，是被告對於上開規定應知之甚
    詳，駕駛車輛本應具有前揭注意義務，並應具有注意能力甚明，又依當時天氣晴
    朗、夜間有照明，柏油路面乾燥、無缺陷，道路無障礙物，視距良好等情，有上
    述道路交通事故調查報告表可證，並無不能注意之情事，詎疏未注意安樂一街○
    ○三號前因路旁停放其他車輛而無法將其駕駛之小貨車緊靠道路右側停放，仍將
    其所駕駛之小貨車臨時停放在高雄縣仁武鄉○○○街一○三號快慢車道間，致被
    害人因閃避被告駕駛之自用小貨車而與對向之證人邱增宗對撞肇事，並因而受有
    頭部外傷之重創而不治死亡，被告就本件道路交通事故之發生，具有過失至為顯
    然。雖被害人疏未注意騎乘機車之人應戴安全帽，且飲用酒類後其血液中酒精濃
    度超過百分之○‧○五毫克以上者，不得駕駛動力交通工具之規定，於未配戴安
    全帽，且飲酒後，血液所含酒精濃度高達二九六ｍｇ／ｄＬ（相當於吐氣中酒精
    濃度達每公升一‧四八毫克）之情形下，仍騎乘機車行駛於道路，有高雄縣政府
    警察局仁武分局交通組車禍處理小組酒精測試報告（見警卷第二二頁）及臺灣高
    雄地方法院檢察署檢察官勘驗當日交通事故之社區監視ＶＣＤ之勘驗筆錄（見九
    十三年度偵字第四四七一號偵查卷第一四至一五頁）各一份在卷可參，是被害人
    就本件道路交通事故之發生及損害之擴大亦有過失，惟此仍不得解免被告過失罪
    責，附此敘明。又被害人確因本件道路交通事故傷重不治死亡，已如前述，是被
    告之過失犯行與被害人之死亡間，顯有相當因果關係。本件罪證已臻明確，被告
    業務過失致人於死犯行，洵堪認定。
二、被告平日駕駛新竹貨運公司所有之營業用小貨車，載運貨物送交客戶為業，此為
    被告所自承，而為從事駕駛業務之人，是其駕車肇事致被害人死亡，核其所為，
    係犯刑法第二百七十六條第二項業務過失致人於死罪。爰審酌被告為從事駕駛業
    務之人，竟疏未遵守道路交通安全規則，致發生本件道路交通事故，造成被害人
    死亡之無法彌補損害，惟念及被告並無任何前科紀錄，有臺灣高等法院被告全國
    前案紀錄表一紙在卷為憑，素行良好，而本件道路交通事故之發生，被害人及證
    人邱增宗之過失責任遠重於被告，且被告已與被害人家屬達成民事調解，有高雄
    縣仁武鄉調解委員會調解筆錄一份在卷可攷，被害人家屬甲○○亦表示願意原諒
    被告，被告並坦承自身過失犯行，態度良好等一切情狀，酌情量處如主文所示之
    刑，並諭知易科罰金之折算標準。又被告未曾受有期徒刑以上刑之宣告，有前開
    被告全國前案紀錄表一份附卷可查，被告因過失而犯罪，惡性並非重大，且已與
    被害人家屬達成調解，彌補告訴人因被害人死亡所受之痛苦，被告並坦承過失犯
    行，堪認具有悔意，經此次教訓當知所警惕，應無再犯之虞，本院綜合前述情形
    ，認本件宣告之刑以暫不執行為適當，乃併諭知緩刑三年，以勵自新。末查，刑
    法第一百八十五條之四所規範之肇事逃逸罪，限於行為人對其肇事行為所有認識
    ，始有該條之適用。本件被告於肇事後，雖未留在肇事現場而逕自離去，但因被
    害人所騎乘之機車並未與被告駕駛之自用小客車直接發生碰撞，而被告於本院準
    備程序亦陳稱：伊臨時停車位置距離分向限制線尚有一段距離，機車可以通行等
    語，足認案發當時，被告主觀上認其駕駛之自用小貨車停放位置，尚足以容納被
    害人騎乘機車經過，而就本件道路交通事故之發生，並無過失或無直接之因果關
    係，是被告於案發當時，既未認識其就本件道路交通事故之發生具有過失，其駕
    車離去，尚難認具有肇事逃逸之故意；況且，被告於被害人騎乘之機車與證人邱
    增宗騎乘之機車發生對撞時，尚未將受託載運之貨物送交收貨人吳文華，被告係
    將託運貨物送交貨主吳文華後，始駕駛該自用小貨車離開，除據證人吳文華供稱
    屬實外，並有社區監視ＶＣＤ一片扣案足憑，被告果真為規避其肇事責任，豈有
    不儘速駛離現場，而從容將貨物送交收貨人後，才自行離去之理，由此益證，被
    告案發當日逕自駕駛自用小貨車離去，係因主觀上未認知該道路交通事故，其亦
    有過失所致，而無肇事逃逸之故意，應不構成刑事第一百八十五條之四之肇事逃
    逸罪，亦此敘明。
據上論斷，應依刑事訴訟法第二百九十九條第一項前段，刑法第二百七十六條第二項
、第四十一條第一項前段，第七十四條第一款，罰金罰鍰提高標準條例第一條前段、
第二條，判決如主文。
本案經檢察官丙○○到庭執行職務。
中　　　華　　　民　　　國　　九十三　　年　　 十二 　　月　　 十五 　　日
                                臺灣高雄地方法院交通法庭
                                    審判長法  官  徐美麗
                                          法  官  鄭詠仁
                                          法  官  高增泓
右正本證明與原本無異。
如不服本判決，應於送達後十日內，向本院提出上訴狀。
                                          書記官  林慧芬
中　　　華　　　民　　　國　　九十三　　年　　 十二 　　月　　 十六 　　日
附錄本案論罪科刑法條全文：
刑法第二百七十六條 (過失致死罪)
因過失致人於死者，處二年以下有期徒刑、拘役或二千元以下罰金。
從事業務之人，因業務上之過失犯前項之罪者，處五年以下有期徒刑或拘役，得併科
三千元以下罰金。
